【裁判字號】    88,訴,1127
【裁判日期】    890214
【裁判案由】    偽造文書
【裁判全文】
臺灣板橋地方法院刑事判決                        八十八年度訴字第一一二七號
    公  訴  人  臺灣板橋地方法院檢察署檢察官
    被      告  甲○○
    選任辯護人  趙元昊
右列被告因偽造文書等案件，經檢察官提起公訴（八十八年度偵字第一０一三０號）
，本院判決如左：
    主  文
甲○○行使偽造私文書，足以生損害於他人，處有期徒刑柒月，如附表所示之物均沒
收。
    事  實
一、甲○○於民國（下同）八十七年六月間，在台北市南門市場附近，拾得丙○○所
    遺失之國民身分證（原本）一張，因其銀行債信不佳，致不利於設立公司，竟明
    知為不實之事項，而基於偽造印章、意圖為自己不法之所有、行使變造特種文書
    、行使偽造準私文書、行使偽造私文書、行使使公務員登載不實之犯意，於八十
    七年六月間，在不詳地點，利用不知情之刻印店人員偽造丙○○之印章一枚，而
    於同年七月二十八日接續在昌煜貿易有限公司（簡稱昌煜公司）之章程、股東同
    意書及昌煜公司五位股東之國民身分證（含丙○○所遺失之國民身分證一張）影
    本（以表示與正本相符）上偽造丙○○之印文計四枚，均足以生損害於丙○○，
    連同上開丙○○之國民身分證影本一張持至台北市○○○路○段二十一巷十五號
    交付給不知情之友人丁○○代為找人辦理昌煜公司負責人變更為丙○○之公司變
    更登記及營利事業登記，而將上開丙○○所遺失之國民身分證（原本）一張予以
    侵占入己，丁○○乃將上開甲○○所交付之物轉交不知情之會計人員乙○○代辦
    ，而由乙○○於同年八月四日代為製作昌煜公司（負責人為丙○○）變更登記申
    請書並接續在上開變更登記申請書上偽造丙○○之印文計二枚，均足以生損害於
    丙○○，並持之向臺灣省政府（現已改制為經濟部中部辦公室，設於臺灣省南投
    縣）申辦昌煜公司負責人變更為丙○○之變更登記，使上開機關承辦之公務員於
    同年八月二十一日將上開不實之事項接續登載於職務上所掌之公文書即有限公司
    變更登記事項卡及代發之經濟部公司執照上，並在上開有限公司變更登記事項卡
    上偽造丙○○之印文一枚，均足以生損害於丙○○及上開機關對於公司變更登記
    資料管理之正確性，繼於同年九月三日代為製作昌煜公司（負責人為丙○○）之
    委託書及營利事業統一發證變更登記申請書，並在上開委託書上偽造丙○○之印
    文計三枚（且同時偽造丙○○之署押一枚）及在上開營利事業統一發證變更登記
    申請書上偽造丙○○之印文一枚，連同甲○○於不詳時地接續在昌煜公司之上開
    經濟部公司執照影本、有限公司變更登記事項卡影本、新舊章程對照表影本、股
    東名簿影本、臺北市稅捐稽徵處信義分處函知昌煜公司尚未發現違欠稅捐之函影
    本、臺北縣政府工務局使用執照影本、臺北縣板橋市公所簡便行文表影本、八十
    三年度臺北縣稅捐稽徵處房屋稅繳款書影本、上開丙○○之國民身分證影本上偽
    造丙○○之印文各一枚及在章程影本上偽造丙○○之印文計二枚之上開證件資料
    （均以表示與正本相符），持以向臺北縣政府（設於臺灣省臺北縣板橋市）辦理
    昌煜公司負責人為丙○○之營利事業統一發證變更登記，使上開機關承辦之公務
    員將上開不實之事項登載於職務上所掌之公文書即營利事業登記證上，均足以生
    損害於丙○○及上開機關對於營利事業登記資料管理之正確性；甲○○繼於同年
    十月間，在臺北市○○○路三三巷三一號，將自己之照片換貼於上開丙○○之國
    民身分證（原本）上，而變造丙○○之國民身分證（原本）一張，並於同年十月
    二十日持之前往臺北縣稅捐稽徵處冒用丙○○之名義接受調查，並交付變造後之
    丙○○國民身分證影本一紙，而加以行使，均足以生損害於戶政機關核發國民身
    分證之正確性及丙○○；繼於同年十一月、十二月間，在不詳地點，接續在昌煜
    公司股東同意書、昌煜公司新負責人張世欽之戶籍謄本（以表示與正本相符）及
    昌煜公司變更登記申請書上偽造丙○○之印文各一枚，而交由不知情之某人於同
    年十二月七日持之向臺灣省政府申辦昌煜公司負責人變更為張世欽之變更登記，
    均足以生損害於丙○○及上開機關對於公司變更登記資料管理之正確性。嗣經臺
    北縣稅捐稽徵處承辦人員發現變造後之丙○○之國民身分證（原本）之照片有異
    ，始由該處函請警方循線查獲，復由本院依職權查知上情，並扣得上開偽造之丙○○印章一枚。
二、案經臺北縣警察局板橋分局訴請臺灣板橋地方法院檢察署檢察官偵查起訴。
    理  由
一、右揭事實，業據被告甲○○於本院審理時坦承不諱，核與證人陳敏森於警訊時、
    偵查中及證人丁○○、乙○○、丙○○分別於警訊時、偵查中及本院審理時所證
    述之情節均相符，並有上開偽造之丙○○印章一枚扣案可佐及如事實欄所述之丙○○之國民身分證影本、變造後之丙○○之國民身分證（原本）、昌煜公司之章
    程、股東同意書及昌煜公司五位股東（含丙○○）之國民身分證影本、有限公司
    變更登記事項卡、經濟部公司執照、丙○○之委託書、營利事業統一發證變更登
    記申請書、經濟部公司執照影本、有限公司變更登記事項卡影本、新舊章程對照
    表影本、股東名簿影本、臺北市稅捐稽徵處信義分處函知昌煜公司尚未發現違欠
    稅捐之函影本、臺北縣政府工務局使用執照影本、臺北縣板橋市公所簡便行文表
    影本、八十三年度臺北縣稅捐稽徵處房屋稅繳款書影本、上開丙○○之國民身分
    證影本、章程影本等證件資料、昌煜公司股東同意書、昌煜公司新負責人張世欽
    之戶籍謄本及昌煜公司變更登記申請書及各臺北縣政府營利事業登記案件聯合作
    業審查核准通知書一份附卷可稽。事證明確，被告之犯行堪以認定。
二、核被告所為，係犯刑法第三百三十七條之侵占遺失物罪、第二百十六條、第二百
    十條之行使偽造私文書罪、第二百十六條、第二百十條、第二百二十條之行使偽
    造準私文書罪、第二百十六條、第二百十二條之行使變造特種文書罪及第二百十
    六條、第二百十四條之行使使公務員登載不實罪。公訴人就被告如附件（即本件
    起訴書犯罪事實欄）所示以外之侵占丙○○所遺失之上開丙○○國民身分證（原
    本）一張、利用不知情之乙○○偽造昌煜公司變更登記申請書（含偽造丙○○印
    文）......等犯行，雖漏未起訴，本院認此部分與本案論罪科刑（即已起訴）部
    分有牽連犯之裁判上一罪關係及吸收犯、接續犯之實質上一罪關係，亦為起訴之
    效力所及，本院應併予審理，附此敘明。被告利用不知情之刻印店人員偽造印章
    及利用不知情之成年人乙○○將上開不實事項，分別填載於上開昌煜公司變更登
    記申請書、委託書及營利事業統一發證變更登記申請書（均含偽造丙○○印文）
    上，均為間接正犯。被告偽造丙○○之印章、印文及偽造丙○○署押之行為分別
    係偽造私文書、偽造準私文書之部分行為；被告偽造私文書、偽造準私文書、變
    造特種文書、使公務員登載不實之低度行為應為行使之高度行為所吸收，均不另
    論罪。被告接續蓋用上開丙○○之印章於如事實欄所示之證件影本上，以表示與
    正本相符，屬刑法第二百二十條所規定之準私文書，其偽造後復持之行使，應成
    立刑法第二百十六條、第二百十條、第二百二十條之行使偽造準私文書罪。被告
    、被告利用不知情之成年人乙○○及被告使如事實欄所示之公務員在上開時地各
    次所偽造及登載不實之上開昌煜公司之章程、股東同意書、昌煜公司（負責人為
    丙○○）變更登記申請書、有限公司變更登記事項卡、經濟部公司執照、委託書
    ....等證件資料（含偽造丙○○印文）之私文書（含準私文書）及公文書均係出
    於單一犯意所為之接續行為，為單純一罪。被告所犯上開侵占遺失物罪、行使偽
    造私文書罪、行使偽造準私文書罪、行使變造特種文書罪及行使使公務員登載不
    實罪間，有方法結果之牽連關係，為牽連犯，應依刑法第五十五條之規定，從一
    重之行使偽造私文書罪處斷。爰審酌被告並無前科，有臺灣高等法院檢察署刑案
    紀錄簡覆表各一份在卷足憑，其因其銀行債信不佳，致不利於設立公司，竟有本
    件之上開犯行，被告之生活狀況、智識程度、犯罪之動機、目的、手段、犯罪所
    生之危害、犯罪後坦承之態度良好等一切情狀，量處如主文所示之刑，以資懲儆
    。
三、扣案如附表編號一所示之物，係偽造之丙○○印章；如附表編號二所示之物，係
    偽造之丙○○署押；如附表編號三至八所示之物，係偽造之丙○○印文，均應依
    刑法第二百十九條之規定宣告沒收。如附表編號九所示之物，係被告所有供犯罪
    （即變造丙○○國民身分證）所用之照片，業據被告於本院審理時供明在卷，應
    依刑法第三十八條第一項第二款之規定宣告沒收。至被告所偽造及行使之如事實
    欄所述之證件文書，均因業據被告於行使時將之交付臺灣省政府、臺北縣政府及
    臺北縣稅捐稽徵處，已非被告所有，故均不予宣告沒收，附此敘明。
據上論斷，應依刑事訴訟法第二百九十九條第一項前段，刑法第三百三十七條、第二
百十六條、第二百十條、第二百二十條、第二百十二條、第二百十四條、第五十五條
、第二百十九條、第三十八條第一項第二款，罰金罰鍰提高標準條例第一條前段，判
決如主文。
本案經檢察官靳開聖到庭執行職務
中      華      民      國      八十九      年    二      月   十四     日
                                      臺灣板橋地方法院刑事第一庭
                                          法  官  楊  千  儀
右正本證明與原本無異
如不服本判決應於送達後十日內向本院提出上訴狀
                                          書記官  王      明
中      華      民      國      八十九      年    三      月    八      日
附錄本案論罪科刑法條全文：
刑法第三百三十七條：
意圖為自己或第三人不法之所有，而侵占遺失物、漂流物或其他離本人所持有之物者
，處五百元以下罰金。
刑法第二百十六條：
行使第二百十條至第二百十五條之文書者，依偽造、變造文書或登載不實事項或使登
載不實事項之規定處斷。
刑法第二百十條：
偽造、變造私文書，足以生損害於公眾或他人者，處五年以下有期徒刑。
刑法第二百二十條：
在紙上或物品上之文字、符號、圖畫、照像，依習慣或特約，足以為表示其用意之證
明者，關於本章及本章以外各罪，以文書論。
錄音、錄影或電磁紀錄，藉機器或電腦之處理所顯示之聲音、影像或符號，足以為表
示其用意之證明者，亦同。
稱電磁紀錄，指以電子、磁性或其他無法以人之知覺直接認識之方式所製成之紀錄，
而供電腦處理之用者。
刑法第二百十二條：
偽造、變造護照、旅券、免許證、特許證及關於品行、能力、服務或其他相類之證書
、介紹書，足以生損害於公眾或他人者，處一年以下有期徒刑，拘役或三百元以下罰
金。
刑法第二百十四條：
明知為不實之事項，而使公務員登載於職務上所掌之公文書，足以生損害於公眾或他
人者，處三年以下有期徒刑、拘役或五百元以下罰金。
（罰金已依罰金罰鍰提高標準條例提高為十倍）
附表
一、偽造之丙○○印章壹枚。
二、八十七年九月三日昌煜公司委託書上所偽造之丙○○署押壹枚。
三、昌煜公司之章程、股東同意書及昌煜公司五位股東（含丙○○）之國民身分證影
    本上所偽造之丙○○印文計肆枚。
四、昌煜公司變更登記申請書上所偽造之丙○○印文計貳枚。
五、有限公司變更登記事項卡上所偽造之丙○○印文壹枚。
六、八十七年九月三日昌煜公司委託書上所偽造之丙○○印文計參枚及營利事業統一
    發證變更登記申請書上所偽造之丙○○印文壹枚。
七、昌煜公司之上開經濟部公司執照影本、有限公司變更登記事項卡影本、新舊章程
    對照表影本、股東名簿影本、臺北市稅捐稽徵處信義分處函知昌煜公司尚未發現
    違欠稅捐之函影本、臺北縣政府工務局使用執照影本、臺北縣板橋市公所簡便行
    文表影本、八十三年度臺北縣稅捐稽徵處房屋稅繳款書影本、上開丙○○之國民
    身分證影本上所偽造之丙○○印文各壹枚及在章程影本上所偽造之丙○○印文計
    貳枚。
八、昌煜公司股東同意書、昌煜公司新負責人張世欽之戶籍謄本及昌煜公司變更登記
    申請書上所偽造之丙○○印文各壹枚。
九、丙○○國民身分證（原本）上之甲○○照片壹張。


司法院資訊處製作；財團法人民間司法改革基金會備份。
